臺灣臺南地方法院刑事判決　　　　　　　99年度交訴字第75號
公　訴　人　臺灣臺南地方法院檢察署檢察官
被　　　告　許永富
上列被告因公共危險等案件，經檢察官提起公訴（99年度調偵字
第618號），本院判決如下：
    主    文
許永富因過失傷害人，處有期徒刑貳月；又駕駛動力交通工具肇
事，致人傷而逃逸，處有期徒刑捌月。應執行有期徒刑玖月。
    事    實
一、許永富於民國98年5月17日下午3時許，騎乘車號H3Q-307號
    重型機車，沿臺南市○區○○○路一段由北向南行駛，途經
    該路段與臺南市○○路○○路口附近，原應注意車前狀況及
    兩車併行之間隔，並隨時採取必要之安全措施，而依當時天
    氣晴朗、日間自然光線、柏油路面、乾燥無缺陷、無障礙物
    、視距良好之情形下，並無不能注意之情事，竟疏未注意及
    此，貿然前行，而不慎與同車道之由陳建錄所騎乘、並搭載
    林建文之車號NIB-632號（起訴狀誤載為VIB-632號）重型機
    車發生擦撞，致使渠等人車倒地，陳建錄並因此受有右肩擦
    挫傷、右上臂、右膝、雙足等處擦傷之傷害，林建文則未受
    傷。詎許永富於肇事後，並未對陳建錄採取救護或其他必要
    措施，即逕行騎乘前開重型機車離開現場，而陳建錄見狀，
    隨即將倒地之機車扶起，並駕車追趕至臺南市○○○路與國
    民路（起訴狀誤載為新和路）路口，始將許永富所騎乘之機
    車攔下，惟許永富仍趁陳建錄不注意之際，再度騎車離去，
    且逃逸無蹤。嗣經警據報到場處理，並調閱上開路口附近監
    視錄影畫面後，始知悉上開許永富所騎乘機車車號，而循線
    查獲上情。
二、案經陳建錄訴由臺南市警察局第六分局報請臺灣臺南地方法
    院檢察署檢察官偵查起訴。
    理    由
壹、程序部分：
    按被告以外之人於審判外之陳述，經當事人於審判程序同意
    作為證據，法院審酌該言詞陳述或書面陳述作成時之情況，
    認為適當者，亦得為證據。當事人、代理人或辯護人於法院
    調查證據時，知有刑事訴訟法第159條第1項不得為證據之情
    形，而未於言詞辯論終結前聲明異議，視為有前項之同意，
    刑事訴訟法第159條之5定有明文。經查：告訴人陳建錄於警
    詢中之陳述、告訴人陳建錄、證人林建文於偵訊中之指述及
    證述，為審判外之陳述而屬傳聞證據，以及道路交通事故現
    場圖、道路交通事故調查報告（一）（二）、現場照片、監
    視器翻拍照片、台南市立醫院診斷證明書之各項證據資料，
    以及公訴人於偵、審中提出之其他各項具傳聞性質之證據資
    料，公訴人及被告於本院審判程序中，對於前述其他證據資
    料均於準備程序中表示無意見，本院審酌上開各項證據作成
    時之情況，核無違法取證或其他瑕疪，且為證明本件犯罪事
    實所必要之重要關係事項，認為以之作為證據為適當，是以
    上開證據資料，自得採為證據。
貳、實體事項：
一、訊據被告許永富固坦承其有於上開時、地騎乘重型機車與告
    訴人陳建錄所騎乘之重型機車發生車禍事故，以及陳建錄因
    此人車倒地，陳建錄並受有右肩擦挫傷、右上臂、右膝、雙
    足等處擦傷之傷害，其於肇事後，並未對陳建錄採取救護或
    其他必要措施，即逕行騎車駛離現場，而陳建錄見狀，隨即
    將倒地之機車扶起，並駕車追趕至臺南市○○○路與國民路
    路口，始將許永富所騎乘之機車攔下，惟許永富仍趁陳建錄
    不注意之際，再度騎車離去等情，惟矢口否認有何過失傷害
    及肇事逃逸之犯行，辯稱：伊不是故意要撞告訴人的，伊是
    告訴人告知才知道有發生擦撞，告訴人後來追趕攔下伊時，
    因伊見告訴人沒有受傷，且伊與人約了時間要談工作的事，
    所以才又離開云云。經查：
  (一)上揭犯罪事實，已經被告於偵查中坦承不諱（見臺灣臺南地
    方法院檢察署99年度偵緝字第112號卷第6、17頁），核與告
    訴人之指述相符，復有道路交通事故現場圖、道路交通事故
    調查報告（一）（二）、現場照片、監視器翻拍照片、台南
    市立醫院診斷證明書及扣案鑰匙在卷可稽（見警卷第9-23頁
    ）。
  (二)雖被告於本院審理中更改供詞否認犯行，並以前揭情詞置辯
    。惟查：
    1.依被告於偵查中已供稱：「（問：車禍發生後，你是否有
      下車查看陳建錄傷勢？是否有留下姓名聯絡方式？）我看
      他沒有倒地，我就走了。我沒有留資料給他。」（見臺灣
      臺南地方法院檢察署99年度偵緝字第112號卷第6頁）、「
      （問：檢察官認為你沒有注意兩車間距離導致車禍發生，
      有何意見？）沒有。」、「（問：肇事逃逸是否承認？）
      我承認，車禍後我沒有留在現場。」等語（見臺灣臺南地
      方法院檢察署99年度偵緝字第112號卷第17頁），核與告
      訴人於警詢中指稱：其騎乘NIB一632號重機車後載林建文
      （後跨座，手機號碼0000000000）沿中華西路第三車道北
      向南行駛至事故路口作直行時突然前方一部同向機車（車
      號後方好像***-307，顏色不清的重機車，駕駛人個子嬌
      小穿彩色衣服）往右偏駛至其車前方，其見狀來不及煞車
      而撞到他車後車牌，後其車倒地，但對方車未倒地，而對
      方就右轉至新和路，並停下來看一下後就往新和路逃逸，
      後其就扶起機車在後追趕（林建文留在肇事地點）對方車
      ，而其跟著對方沿新和路後新樂路再至中華南路而到中華
      南路與國民路口才追到對方，而其欲攔對方下來時，對方
      仍一直要逃逸，並與其在路上拉扯，後其關掉對方引擎並
      要報案時，對方趁隙又拿另一支鑰匙發動機車再往國民路
      逃逸等語（見警卷第1頁）；以及證人林建文於偵訊中證
      稱：98年5月17日下午3時許，陳建錄騎乘機車載其，行經
      台南市○○○路○段與新和路口時，當時其等是直行，突
      然有一部機車本來在其等左側，突然偏向右邊要右轉，導
      致其等機車來不及閃避撞上，後來陳建錄倒地受傷，車禍
      後被告有回頭看，但沒有停車就直接騎走了等語（見臺灣
      臺南地方法院檢察署99年度偵字第13948號卷第7頁），均
      相符合。
    2.被告於本院雖辯稱伊不是故意要撞告訴人的，伊是告訴人
      告知才知道有發生擦撞云云，惟核被告之辯詞與其於偵訊
      中之自白以及告訴人陳建錄及證人林建文上開指述或證述
      均不不符，已難採信，且依監視器翻拍照片觀之，被告於
      與告訴人擦撞後騎車離去時仍回頭看告訴人之機車等情，
      實難認被告辯稱伊是告訴人告知才知道有發生擦撞云云為
      可採。
    3.至被告辯稱因伊見告訴人沒有受傷，且伊與人約了時間要
      談工作的事，所以才又離開云云，惟按刑法第185條之4之
      立法目的，本係科以肇事者須即採取救護或其他必要措施
      ，並應向警察機關報告之法定義務，以防因就醫延誤致生
      無謂傷亡，並俾得通知傷亡者家屬到場，以明責任，是凡
      肇事人於行車肇事致人受傷或死亡，未即採取救護或其他
      必要措施，並向警察機關報告，而駕車逃逸者，自應依該
      規定處罰，且被害人受傷情形如何，非得由異議人基於主
      觀立場，自行認定被害人有無受傷後，即自行離去。本件
      被告與告訴人發生擦撞後，既已知道發生車禍事故，且告
      訴人人車倒地，卻未給予告訴人及時救護，亦未留下其姓
      名及聯絡方式，即趁隙逕自駛離，告訴人後來追趕攔下被
      告後又再次趁隙逕自騎車離去，是本院認被告當時確係基
      於逃逸之意圖而騎車逃逸無誤。因此，被告嗣後更異前詞
      ，顯係卸責之詞，不足採信，更足徵被告於偵查中之自白
      ，與事實相符合，值堪採信。
    4.按汽車行駛時，駕駛人應注意車前狀況及兩車併行之間隔
      ，並隨時採取必要之安全措施。道路交通安全規則第94條
      第3項定有明文。被告既考領有汽車駕駛執照，對上述規
      則理應知之甚詳，且依當時天氣晴朗、日間自然光線、柏
      油路面、乾燥無缺陷、無障礙物、視距良好之情形下，並
      無不能注意之情事，被告騎車沿臺南市○區○○○路一段
      由北向南行駛，途經該路段與臺南市○○路○○路附近，
      因未注意兩車併行之間隔，致與同車道之由陳建錄所騎乘
      、並搭載林建文之重型機車發生擦撞，造成陳建錄人車倒
      地，陳建錄並因此受有右肩擦挫傷、右上臂、右膝、雙足
      等處擦傷之傷害，亦有台南市立醫院診斷證明書在卷可稽
      （見警卷第9頁），是被告對於本件交通事故之發生顯有
      過失，且被告之過失行為與告訴人受傷間具有相當因果關
      係。
  (三)綜上所述，被告前揭所辯情詞，無非事後卸責避就之詞，委
    無可採。本件事證明確，被告犯有過失傷害及肇事逃逸之犯
    行洵堪認定，均應依法論科。
二、核被告許永富所為，係犯刑法第284條第1項前段之過失傷害
    罪及第185條之4之駕車肇事逃逸罪。被告所犯上開二罪間，
    犯意各別，行為互殊，罪名不同，應予分論併罰。爰審酌本
    件被告肇事後未協助救護旋即逃逸，告訴人後來追趕攔下被
    告後又再次趁隙逕自騎車離去，惡性非輕，並審酌被告之品
    行、生活狀況、智識程度、應負車禍事故之過失程度、告訴
    人陳建錄因本件車禍所受之傷勢，以及被告犯後否認犯行之
    態度，且尚未與告訴人陳建錄達成和解、賠償損害等一切情
    狀，分別量處如主文所示之刑，並定應執行之刑，以資懲儆
    。
據上論斷，應依刑事訴訟法第299條第1項前段，刑法第284條第1
項前段、第185條之4、第51條第5款，刑法施行法第1條之1，判
決如主文。
本案經檢察官吳坤成到庭執行職務。
中    華    民    國   100    年    1     月    7     日
                  刑事第十五庭  審判長法  官  鄧希賢
                                      法  官  黃聖涵
                                      法  官  林福來
以上正本證明與原本無異。
如不服本判決應於收受本判決後10日內向本院提出上訴書狀，並
應敘述具體理由。其未敘述上訴理由者，應於上訴期間屆滿後20
日內向本院補提理由書狀（均須按他造當事人之人數附繕本）「
切勿逕送上級法院」。
                                      書記官  李淑惠
中    華    民    國   100    年    1     月    10    日
附錄本判決論罪科刑法條：
刑法第284條第1項前段：
因過失傷害人者，處6月以下有期徒刑、拘役或500元以下罰金。
刑法第185條之4
駕駛動力交通工具肇事，致人死傷而逃逸者，處6月以上5年以下
有期徒刑。